臺灣臺南地方法院民事判決
110年度婚字第261號
原      告  甲○○  
訴訟代理人  周于舜律師
被      告  乙○○  

訴訟代理人  葉凱禎律師
            曾嘉雯律師
上列當事人間請求離婚事件，經本院於民國111年1月27日言詞辯
論終結，判決如下：
    主    文
准原告與被告離婚。
訴訟費用由被告負擔。
    事實及理由
一、原告主張略以：兩造於民國83年10月6日結婚，原告前因職
    業災害導致半身不遂，但當時仍以打零工方式賺取生活費用
    ，並將兩名子女拉拔長大。嗣後原告於108年間入住養護中
    心，因入住時原告精神狀況不佳，被告趁原告判斷能力較為
    低下之際，陸續將原登記於原告名下之不動產及勞保退休金
    等主要財產移轉至被告名下，供其個人花費或清償其私人債
    務，而原告目前已身無分文。嗣後於110年6月4日，因被告
    不願繳交養護中心費用，故養護中心通知被告將原告遷出，
    詎被告接獲通知後，不顧夫妻之情，反開車將原告帶至原告
    胞兄住處，告知不願再照顧原告等語，即冷漠地離開，迄今
    均未探望原告，也從未與原告聯絡。原告因半身不遂、行動
    不便，臥床之褥瘡或醫療輔具均為原告胞兄及兄嫂照料負擔
    ，被告全無念及夫妻之情，雙方之間已無情愛，夫妻之情蕩
    然無存。為此，爰依民法第1052條第1項第5款及同條第2項
    請求離婚等語。
二、被告答辯略以：被告不同意離婚，兩造當年是私奔結婚，原
    告半身不遂後，都是被告打零工養家，而且原告當初離開安
    養中心，是原告自己堅持說要回臺南休養的。被告現在確實
    身體不好，要等身體好一點才有辦法照顧原告，如果被告將
    原告接回來，也是兩個人在家自生自滅。另被告有請表姊載
    被告去探望原告，但遭到原告家人阻攔，而雖然本件原告起
    訴後，法院調解時有提議由雙方律師在場情況下讓兩造見面
    ，但是因被告確實曾經回臺南遭原告家人辱罵恐嚇，原告家
    人並要求被告不要再出現在他們家，這些事情對於被告產生
    非常大的心理陰影，因此即便被告律師不斷與被告協商，但
    被告心理仍非常害怕原告家人會對其不利，所以之後才沒有
    回去臺南探視原告，現在原告家人要求被告將原告現在接回
    來，只是擔心兩造不離婚，被告會繼承到原告父親的遺產。
    另本件依據原告所有主張，都並沒有看出兩造婚姻感情已經
    破裂的情況，為此，請求駁回原告之訴等語。
三、得心證之理由：
（一）原告主張與被告於83年10月6日結婚，兩造婚姻關係目前
      存續中等情，業據原告提出戶籍謄本在卷可憑，且為被告
      所不爭執，堪信此部分事實為真。
（二）按婚姻以夫妻之共同生活為目的，夫妻應以誠摯相愛為基
      礎，相互尊重、忍讓與諒解，共同建立和諧美滿幸福之家
      庭，非有足以破壞共同生活或難以維持婚姻之重大事由，
      夫妻之一方固不得任意訴請離婚；惟若夫妻之誠摯相愛基
      礎動搖，彼此難以容忍、諒解，無從繼續保持共同生活之
      圓滿、安全及幸福，而生婚姻之破綻，夫妻之一方即非不
      得依民法第1052條第2項規定請求離婚。又按74年6月3日
      修正公布之民法第1052條增列第2項規定：有前項以外之
      重大事由，難以維持婚姻者，夫妻之一方得請求離婚。但
      其事由應由夫妻之一方負責者，僅他方得請求離婚。其但
      書部分參照修正理由說明，係為求公允始增設該但書之規
      定。故難以維持婚姻之重大事由，夫妻雙方均須負責時，
      應比較衡量雙方之有責程度，僅責任較輕之一方，得向責
      任較重之他方請求離婚，如雙方之有責程度相同，則雙方
      均得請求離婚，始符公平。經查：
　　⒈原告主張被告於110年6月4日，自安養院將原告送至原告胞
      兄位於臺南市○○區○○里○○00號之處所後，即對原告不聞不
      問等情，業經證人即原告大嫂丙○○到庭證述：「（110年6
      月4日原告被被告兒子接回證人家後，到目前被告有去探
      視或電話聯絡？）沒有。」、「（原告目前由誰照顧？）
      我跟我丈夫及兒子。」、「（請鈞院提示調解卷115、117
      頁之照片予證人。照片上的人是否是原告？現況？）是。
      現況不會翻身，也要穿尿布，接尿管。」、「（原告從安
      養中心回到臺南，是誰的意思？）我不知道是誰的意思，
      我只知道被告叫她兒子回去載。」、「（原告從養護中心
      送回臺南後，被告跟她的家人有去探望原告？）沒有，連
      兩造所生的兒子、女兒都沒有回來。」等語明確（見本院
      111年1月27日言詞辯論筆錄）。而被告雖辯稱有請表姊載
      被告去看原告1次，但遭到原告家人阻攔，且被告打證人
      家中市話亦無人接聽等語，然此除為原告所否認外，且審
      之縱使被告曾有請表姊載其前往原告現住處一節為真，惟
      雙方既不爭執於法院行調解程序時，本有提議於兩造委任
      律師在場情況下安排雙方見面之情，而被告於本院審理時
      卻託詞不為，可認被告並無積極探視原告之真心誠意，是
      本院參酌即便兩造對被告將原告送至原告胞兄家後，雙方
      未有任何接觸原因之說詞互異，然兩造既對迄今原告與被
      告間未有任何聯絡之客觀事實並無爭執，故本院自應認原
      告此部分主張為真。
    ⒉審以婚姻乃一男一女之兩性結合，以組織家庭及共同生活
      為目的，且夫妻生活貴在相互扶持，更應互相協力保持共
      同生活之圓滿及幸福，互負共營家庭及夫妻生活之義務，
      此為維繫婚姻所必要。稽之本件原告因職業災害導致半身
      不遂，有受他人照護之必要，而被告將原告送往原告胞兄
      家中後，未本於配偶間互相照護之義務，提供原告賴以生
      活之經濟來源，以維繫夫妻情愛及建立家庭互信之本質，
      而任由對原告無扶養義務之原告胞兄家人負擔照護原告之
      責任，堪認被告之行為已對兩造夫妻生活、經濟及原告之
      身心造成重大影響，使原告難以期待與被告共營健全之婚
      姻生活，雙方更因此漸行漸遠，佐以兩造復因彼此間無良
      好互動或積極有效之對談與溝通，雙方賴以維持夫妻關係
      之互敬、互信、互諒、互愛之誠摯基礎，業已蕩然無存，
      是原告以此主張兩造間有難以維持婚姻之重大事由，當屬
      可採。
    ⒊本院審之原告無再維繫婚姻之意願而提起本件離婚訴訟，
      堪認原告對於兩造婚姻已失努力維護之欲望，可認原告對
      被告之情愛基礎已失，而雖被告表示不願離婚，然自原告
      提起本件離婚訴訟後，未見被告提出任何足以挽回兩造婚
      姻關係之積極作為，當已難期兩造可再追求幸福美滿之婚
      姻生活，自無強求兩造繼續維持夫妻名份之必要。而稽之
      上開重大事由之發生，被告固抗辯係原告自己要前往胞兄
      家居住，且被告目前亦無能力可照護原告云云，惟由本件
      被告既係在兩造之子協助下，將原告送往現對原告無扶養
      義務之原告胞兄處安置，而縱被告已無能力可支付原告之
      照護費用，然迄今亦未見被告主動聯繫或協調對原告有扶
      養義務之兩造子女出面解決問題，而任由原告在原告胞兄
      家中生活，是造成雙方婚姻難以維持之結果，被告所應負
      之責任顯較原告為重。
    ⒋綜上，本件原告以兩造有民法第1052條第1項以外之重大事
      由，難以維持婚姻，而請求判決離婚，於法有據，應予准
      許。
（三）另原告本於民法第1052條第1項第5款及同條第2項等之數
      項離婚事由提起離婚之訴，係合併提起數宗形成之訴，可
      致同一之法律效果，此種起訴之形態為重疊的訴之合併。
      其訟訴標的雖有數項，而僅有單一聲明，法院應就原告所
      主張之數項訴訟標的逐一審理，如認定其中一項訴訟標的
      為有理由，即可為原告勝訴判決；原告主張依第1052條第
      2項請求離婚既有理由，本院無再審酌同條第5款之必要，
      附此說明。
四、本件事實已臻明確，兩造其餘攻擊防禦及證據調查，均與本
    案之判斷不生影響，自勿庸一一審酌論列，併此敘明。
五、結論：本件原告之訴為有理由，依家事事件法第51條，民事
    訴訟法第78條，判決如主文。　
中　　華　　民　　國　　111 　年　　2 　　月　　10　　日
                      家事法庭　法  官  楊佳祥
以上正本係照原本作成。
如對本判決上訴，須於收受判決正本送達後20日內向本院提出上
訴狀，並繳納上訴及抗告費用及附具繕本；如委任律師提起上訴
者，應一併繳納上訴審裁判費。
中　　華　　民　　國　　111 　年　　2 　　月　　10　　日
                                書記官  許哲萍